# 请教陈教授：完工百分比用哪种方法

提问人：小学生 LJH 时间：2011-12-11 22:58:35
陈教授： 您好！有两个问题非常困惑，请陈教授赐教，也欢迎各位老师发表意见。 1 、安装企业，所安装设备占合同成本的比例很高，一般都会高于70%。如果单位按已发生成本占全部成本的比例来确认完工进度，那么在设备领用后（从工地库房运出）财务会根据出库单将设备的价值计入工程施工中，月末计算完工进度时设备的价值就就计入了成本，计算完工进度时已发生的成本中就包含了设备价值；但是如果采用已完成工作量占全部工作量的比例来确定完工进度，月末设备很可能还未安装调试完毕，甚至所做的安装工作可能还没开始，这样计算的完工进度会与按已发生成本占全部总成本的比例所确定的完工进度不同，甚至相差很大。在年报、中报、季报时这种情况也会大量存在。 请问陈教授，这种情况下对企业做IPO审计时，如果单位按已发生成本占预计总成本的比例确定的完工百分比，是否需要业主和监理的认可？如果业主和监理只对完成的工程量数量认可，没有金额的认可，或按已完成的工程量占全部工程量的比例确认的完工百分比与按已发生成本占全部成本的比例确认的完工百分比存在差异该怎样处理？需要按三方认可的比例调整吗？ 2 、还有个问题也很困惑：安装企业所安装的设备是按业主要求采购的，设备采购后需要到监理那里报验，得到认可后才能安装，有时报验需要的时间较长。我的困惑是设备采购、报验为什么不是工程量的一部分？非得开始安装时才计算工程量？准则里规定没有安装不计算完工进度的依据是什么？设备价值可是占合同成本的70%的，花的时间还很长。合同里既然含了大量的设备价值，为什么采购设备就不算工程量呢？ 3 、恳请陈教授能将三种哦完工百分比法的适用情况及IPO审计时要取得业主、监理的哪些证据总结一下。

回答人：chenyiwei
回复 小学生LJH 的帖子
1 、在设备价值占合同总价比重很高，尤其主要是通用的标准化设备的情况下，首先建议考虑应采用销售商品模式还是建造合同模式确认收入更为恰当。但无论是以完成工作量还是成本比例，尚未投入安装的设备的价值都是不计入完工进度的计算的。
完工百分比应尽量要求取得作为非关联方的业主、监理等书面确认的外部证据。尽管按照我们了解到的情况，证监会发行部二处表述外部证据并不是在所有情况下都是必需的（有时无需或难以取得外部证据），但最好还是取得外部证据以增强说服力，并且确保完工进度计算方法在不同年度之间、不同工程项目之间的一贯性。 不同方法求得完工进度不一致，并不要求按最低的完工比例调整已确认的收入、成本，关键是确保客观性、可计量性和运用的一贯性。
2 、外购尚未安装的设备不计入工作量计算，是因为仅仅完成外购并不改变工程项目的状态，只有能改变工程项目技术状态的工作量才计入完工进度计算。

提问人：lighting 时间：2013-12-10 21:41:15
请问陈老师， 1 、系统集成企业-建造合同或提供劳务按照完工百分比法进行核算，实务中是否存在无法取得准确的完工进度但预计成本可收回时，按照“已经发生并预计能够收回的成本金额确认收入，并将已经发生的成本记入当年度损益”来确认收入。 2 、上述情况是否可以按照系统验收时点来确认收入而不按照完工百分比法来确认收入。

回答人：chenyiwei
1 、系统集成企业难以准确确定完工进度的情况较少见，至少按成本比例总是可以做到的。 2 、如果是按照验收时点确认收入，那就是商品销售模式了，我前面回复过，这类企业首先要确定的就是收入确认模式问题。

提问人：jxq425 时间：2015-07-02 21:17:33
“首先建议考虑应采用销售商品模式还是建造合同模式确认收入更为恰当。”
请教陈版，您回答中提到的这句话，请问这个区分考虑的重点是什么? 销售商品模式和建造合同模式的最重要的差异是什么？主要是看安装工期长短吗？ 如果公司合同很多，那可以选取一个合同金额额度，比如 500 万， 500 万以上的按照建造合同模式， 500 万以下的按销售商品模式？

回答人：chenyiwei
判断一项合同是否符合建造合同模式适用条件的依据应是该合同是否符合《企业会计准则第 15 号——建造合同》和《企业会计准则解释第 3 号》第六条所确定的建造合同的基本特征，包括：（ 1 ）先有买主（即客户），后有标底（即资产）。建造资产的造价在签订合同时已经确定；（ 2 ）资产的建设期长，一般都要跨越一个会计年度，有的长达数年；（ 3 ）所建造的资产体积大，造价高；
（ 4 ）建造合同一般为不可取消的合同；（ 5 ）建造合同的标的资产通常是按照客户的要求定制的非标准资产，如不做较大改动，可能只有该客户可以使用；（ 6 ）承接建造合同的企业（施工方）仅仅就其提供的施工劳务、材料和设备等获取相关报酬，不承担标的资产所有权上的剩余风险和报酬，标的资产所有权上的剩余风险和报酬（如建造完成后，标的资产本身的公允价值变动风险）始终由客户承担，因此在整个交易过程中，并不存在标的物所有权上主要风险和报酬由施工企业转移给客户的过程。同时符合上述特征的合同，可采用建造合同模式进行相关会计处理。